【裁判字號】    98,台上,2368
【裁判日期】    981216
【裁判案由】    塗銷土地抵押權登記等
【裁判全文】
最高法院民事裁定            九十八年度台上字第二三六八號
上  訴  人  乙○○
訴訟代理人  林松虎律師
被 上訴 人  甲○○
訴訟代理人  劉邦遠律師
上列當事人間請求塗銷土地抵押權登記等事件，上訴人對於中華
民國九十八年八月二十六日台灣高等法院台中分院第二審判決（
九十八年度上字第一八○號），提起上訴，本院裁定如下：
    主  文
上訴駁回。
第三審訴訟費用由上訴人負擔。
    理  由
按上訴第三審法院，非以原判決違背法令為理由，不得為之。又
提起上訴，上訴狀內應記載上訴理由，表明原判決所違背之法令
及其具體內容、依訴訟資料合於該違背法令之具體事實，其依民
事訴訟法第四百六十九條之一規定提起上訴者，並應具體敘述為
從事法之續造、確保裁判之一致性或其他所涉及之法律見解具有
原則上重要性之理由，同法第四百六十七條、第四百七十條第二
項分別定有明文。而依同法第四百六十八條規定，判決不適用法
規或適用不當者，為違背法令；依同法第四百六十九條規定，判
決有該條所列各款情形之一者，為當然違背法令。是當事人提起
上訴，如合併以同法第四百六十九條及第四百六十九條之一規定
之情形為上訴理由時，其上訴狀或理由書應表明該判決所違背之
法令條項，或有關判例、解釋字號，或成文法以外之習慣或法理
等及其具體內容，暨係依何訴訟資料合於該違背法令之具體事實
，並具體敘述為從事法之續造、確保裁判之一致性或其他所涉及
之法律見解具有原則上重要性之理由。如未依上述方法表明，或
其所表明者與上開法條規定不合時，即難認為已合法表明上訴理
由，其上訴自非合法。本件上訴人對於原判決提起上訴，雖以該
判決有不適用法規、不備理由及認作主張事實等違背法令為由，
惟核其上訴理由狀及上訴理由補充狀所載內容，仍屬就原審取捨
證據、認定事實之職權行使及其他與判決結果不生影響之理由，
指摘其不當，並就原審本於職權之行使所論斷：上訴人已自承系
爭抵押權設定申請書及系爭本票上「乙○○」印文為真正，上訴
人抗辯係遭陳福祥盜蓋，並未舉證以實其說，已不足採。且上訴
人係因訴外人陳福祥向被上訴人之父張瑞章借款新台幣（下同）
二百萬元，而與陳福祥共同簽發系爭同額本票交付張瑞章收受，
上訴人與張瑞章間有上開本票債權二百萬元存在，始提供系爭土
地為張瑞章設定系爭抵押權，並以上訴人為抵押義務人兼債務人
，系爭抵押權所擔保之債權並無不存在情形。則上訴人請求確認
系爭抵押權所擔保之二百萬元債權不存在並命被上訴人塗銷該抵
押權登記，即非有據等情，泛言謂為違法，而非表明該判決所違
背之法令及其具體內容，暨依訴訟資料合於該違背法令之具體事
實，並具體敘述為從事法之續造、確保裁判之一致性或其他所涉
及之法律見解具有原則上重要性之理由，難認其已合法表明上訴
理由。依首揭說明，應認其上訴為不合法。又被上訴人已於第一
審即辯稱：「被告先父因要借給陳福祥之款項，亦是以自己之不
動產向銀行抵押貸款而來，為確保陳福祥將來確實能清償借款，
故要求陳福祥提供不動產為抵押擔保，陳福祥本人沒有不動產，
乃請其友人即原告乙○○提供其所有系爭土地為擔保，並共同簽
發面額二百萬元之本票一紙，交予被告先父張瑞章收執，作為債
權憑證．．原告雖未向被告先父張瑞章借款，惟原告既與陳福祥
共同簽發本票並提供系爭土地供作擔保，原告即為抵押義務人，
自應負物之擔保責任」等語（見一審卷七四～七六頁），原判決
因而為上述之論斷，核無認作主張事實之違法，上訴人指被上訴
人從未主張系爭抵押權所擔保之債權為系爭本票債權云云，尚有
未合，附此敘明。
據上論結，本件上訴為不合法。依民事訴訟法第四百八十一條、
第四百四十四條第一項前段、第九十五條、第七十八條，裁定如
主文。
中    華    民    國  九十八  年   十二   月   十六   日
                      最高法院民事第五庭
                          審判長法官  朱  建  男
                                法官  顏  南  全
                                法官  林  大  洋
                                法官  沈  方  維
                                法官  陳  淑  敏
      本件正本證明與原本無異
                                      書  記  官
中    華    民    國  九十八  年   十二   月   三十   日
                                                      Ｅ


司法院資訊處製作；財團法人民間司法改革基金會備份。
